【裁判字號】    98,交聲,1153
【裁判日期】    981211
【裁判案由】    聲明異議
【裁判全文】
臺灣高雄地方法院交通事件裁定        98年度交聲字第1153號
原處分機關  高雄市政府交通局
異  議  人
即受處分人  甲○○
上列異議人即受處分人因聲明異議案件，對於高雄市政府交通局
中華民國98年4 月28日所為之處分（原處分：高市交裁字第裁32
-C00000000號），聲明異議，本院裁定如下：
    主  文
原處分撤銷。
甲○○不罰。
    理  由
一、異議意旨略以：異議人即受處分人甲○○（下稱受處分人）
    遭原處分機關即高雄市政府交通局以受處分人於民國96年10
    月11日10時58分許，駕駛車牌號碼8509-QM 號自小客車行經
    臺北縣板橋市縣○○道○ 段路段，有闖紅燈直行之違規行為
    為由，裁處罰鍰新臺幣（下同）5 千4 百元，並記違規點數
    3 點，然於上開時、地違規之駕駛人並非受處分人本人，應
    係曾冒用受處分人名義申辦信用卡之謝能雄所為，且受處分
    人未曾收受舉發通知單，故不知有遭人冒名之情事，原處分
    機關裁罰對象顯有錯誤，為此依法聲明異議，請求撤銷原處
    分等語。
二、按汽車駕駛人，行經有燈光號誌管制之交岔路口闖紅燈者，
    處1 千8 百元以上5 千4 百元以下罰鍰，道路交通管理處罰
    條例第53條第1 項定有明文。再按法院受理有關交通事件，
    準用刑事訴訟法之規定，同條例第89條前段亦有明文，是以
    本院參諸刑事訴訟法第154 條第2 項之意旨，當認交通違規
    事實亦應依證據認定之，無證據不得認定其違規事實。且所
    謂證據，係指足以認定異議人確有違規行為之積極證據而言
    ，該項證據自須適合於違規事實之認定，始得採為論斷之依
    據。苟積極證據不足為不利於違規事實之認定時，即應為有
    利於異議人之認定，合先說明。
三、經查：
(一)原處分機關以受處分人於96年10月11日10時58分許，駕駛車
    牌號碼8509-QM 號自小客車行經臺北縣板橋市縣○○道○ 段
    路段，有闖紅燈直行之交通違規行為為由，裁處受處分人罰
    鍰5 千4 百元，並記違規點數3 點等情，業據受處分人陳述
    明確，並有高雄市政府交通局高市交裁字第裁32-C00000000
    號違反道路交通管理事件裁決書、臺北縣政府警察局北縣警
    交字第C00000000 號舉發違反道路交通管理事件通知單各1
    紙附卷可稽，此部分事實堪予認定。
(二)又受處分人辯稱：於上揭時、地違規之駕駛人並非受處分人
    本人，應係曾冒用受處分人名義申辦信用卡之謝能雄所為，
    且受處分人亦為此前往臺灣高雄地方法院檢察署對謝能雄提
    出偽造文書罪嫌之告訴等語。是本件應審酌者，即為駕駛上
    開自小客車之人，於上揭時、地違規遭員警舉發時，是否冒
    用受處分人名義收受舉發通知單。經本院依職權傳喚證人即
    當時舉發違規行為之員警邱錦芳到庭證述：其於上揭時、地
    舉發上開自小客車時，對於違規之駕駛人是否為到庭之受處
    分人本人，因事隔已久，沒有印象，至於舉發經過，亦無法
    確認，我們通常是由駕駛人出示駕照、行照，如果未攜帶，
    我們會請他敘述駕照、行照上面的資料或寫出，再利用無線
    電對內聯絡，並查核駕照、行照上面的資料，之後再核對是
    否和駕駛人自己所表示的相同，如果相同，通常闖紅燈和未
    帶駕照，我們只會開一張單，未帶駕照部分，是用勸導的方
    式，不會另外開單等語。依證人上開證詞內容，證人既無法
    記憶舉發當時之情形，本院實無從判斷受處分人是否確為當
    時違規之駕駛人。另本院亦以證人身分傳訊謝能雄到庭，其
    無正當理由而未到庭，且執行拘提亦無著，故本院無從經由
    人證獲取相關資訊。而受處分人辯稱係遭謝能雄冒名部分，
    業經受處分人提出受處分人本人出具之協議書、授權同意書
    影本各1 紙、台新國際商業銀行股份有限公司出具之清償證
    明1 份、致國泰世華商業銀行之切結書影本1 紙、本院高雄
    簡易庭98年10月8 日開庭通知書影本1 份、以謝能雄名義出
    具之切結書、便條各1 份，以及臺灣高雄地方法院檢察署97
    年度他字第9474號偽造文書案件98年2 月4 日、98年6 月24
    日之開庭通知書各1 件供本院參酌，經核受處分人所提出之
    上開資料雖僅能證明謝能雄以受處分人名義申辦信用卡，因
    而有民事訴訟糾紛，以及受處分人並對謝能雄提出偽造文書
    之告訴，現仍由檢察官偵查中之事實，而無法直接證明本件
    受處分人於上揭時、地亦係遭謝能雄冒名並收受舉發通知單
    ，然上開資料之存在，仍使本院無法排除受處分人於上揭時
    、地係遭冒名之可能性。再觀諸受處分人於本院訊問筆錄上
    之簽名之字跡，與其於本院所提出之書狀以及上開文書上之
    簽名字跡均相似，而與本件舉發通知單上收受通知聯者簽章
    欄內「甲○○」簽名之字跡顯不相同；另佐以車牌號碼8509
    -QM 號自小客車之車主登記為謝能雄，有公路監理電子閘門
    車號查詢汽車車籍資料1 紙附卷可查，足見受處分人辯稱可
    能係遭謝能雄冒名等語，並非虛妄，應可採信。
四、綜上所述，本件受處分人以上開情詞置辯，並非不可採信，
    亦有前開事證可佐，是本件既有諸多可疑之處，且查無其他
    具體事證足資證明本件受處分人確有原處分機關所認之違規
    行為，依前開說明，自應為有利於受處分人之認定。原處分
    機關未予詳察，對於受處分人逕予上開裁罰，即有未合。受
    處分人聲明異議，經核為有理由，應由本院將原處分撤銷，
    另為受處分人不罰之裁定，以資救濟。
五、據上論斷，應依道路交通案件處理法第20條，裁定如主文。
中    華    民    國    98    年    12    月    11    日
                        交通法庭  法  官  陳芸珮
以上正本證明與原本無異。
如不服本裁定，應於收受送達後5 日內向本院提出抗告狀。
中    華    民    國    98    年    12    月    11    日
                                  書記官  蔡淑貞

司法院資訊處製作；財團法人民間司法改革基金會備份。
